【裁判字號】    98,交聲,2000
【裁判日期】    981109
【裁判案由】    聲明異議
【裁判全文】
臺灣高雄地方法院交通事件裁定        98年度交聲字第2000號
原處分機關  高雄市政府交通局
異  議  人
即受處分人  甲○○
上列異議人即受處分人因違反道路交通管理處罰條例案件，對於
高雄市政府交通局民國98年6 月30日所為之處分（原處分：高市
交裁字第裁32-B00000000號），聲明異議，本院裁定如下：
    主  文
原處分撤銷。
    理  由
一、處分意旨略以：異議人即受處分人於民國98年4 月13日22時
    11分許，駕駛車牌號碼6758-PY 號自用小客車，沿高雄市○
    鎮區○○路西向東行至該路與佛公路口處，於有燈光號誌管
    制交岔路口闖越紅燈，經警當場舉發，原處分機關依道路交
    通管理處罰條例第53條第1 項、第63條第1 項第3 款之規定
    ，裁處異議人罰鍰新臺幣（下同）4500元（已於98年6 月16
    日繳納結案），並記違規點數3點 等語。
二、異議意旨略以：異議人於上開時、地駕駛車牌號碼6758-PY
    號自用小客車闖越紅燈，經警當場攔檢舉發，惟當時警員表
    示因電腦故障未能列印舉發通知單，將以郵寄方式送達異議
    人，故當場未將舉發通知單交付異議人，而日後異議人亦未
    收到舉發通知單，原處分以異議人逾應到案期限而予裁罰，
    應有違誤，為此聲明異議，聲請撤銷原處分等語。
三、按處理違反道路交通管理事件，有關文書送達之程序，依行
    政程序法之規定，違反道路交通管理事件統一裁罰基準及處
    理細則第5 條定有明文。再按書面之行政處分，應送達相對
    人及已知之利害關係人；書面之行政處分自送達相對人及已
    知之利害關係人起，書面以外之行政處分自以其他適當方法
    通知或使其知悉時起，依送達、通知或使知悉之內容對其發
    生效力；送達，於應受送達人之住居所、事務所或營業所為
    之，行政程序法第100 條第1 項前段、第110 第1 項、第72
    條第1 項前段分別定有明文。
四、經查：
  (一)本件異議人於上開時、地，駕駛車牌號碼6758-PY 號自用小
    客車，闖越紅燈之違規事實，經證人即舉發本件警員李永吉
    於本院證述明確，且有高雄市政府警察局B00000000 號舉發
    違反道路交通管理事件通知單、原處分機關98年6 月30日高
    市交裁字第裁32- B00000000 號違反道路交通管理事件裁決
    書各1 份在卷可稽，且為異議人所不爭執，實堪認定。又車
    牌號碼6758-PY 號自用小客車車主為異議人，車籍地址為「
    高雄市○○區○○路68巷1 弄7 號」，亦為異議人設籍地址
    等情，業經異議人於聲明異議狀陳明在卷，並有異議人戶籍
    資料查詢結果及車號查詢汽車車籍附卷可按，是此部分之事
    實，亦堪認定。
  (二)證人李永吉於本院證述：我於98年4 月13日22時11分許，看
    見異議人駕駛車牌號碼6758-PY 號自用小客車闖越紅燈，當
    場將異議人攔停，因當時我的掌上型電腦有無法連線之問題
    ，未能當場列印舉發通知單給異議人，故告知異議人將在事
    後補寄，我回隊上後始另手寫填製舉發通知單，並郵寄異議
    人，因而該舉發通知單上「收受通知聯者簽章欄」為空白等
    語，核與本件舉發通知單為手寫，且於收受通知聯者簽章欄
    為空白，可見該舉發通知單未經異議人當場簽收等情相符，
    參以高雄市政府警察局交通警察大隊於98年4 月15日將本件
    舉發通知單郵寄與異議人一情，有高雄市政府警察局交通警
    察大隊送達證書上收文郵戳及中華郵政股份有限公司高雄郵
    局98年9 月25日高郵字第0981400082號函在卷可憑，可見證
    人李永吉上開證述應堪採信。是異議人主張其經警當場攔檢
    舉發時，警員表示因電腦故障未能列印舉發通知單，當場未
    交付舉發通知單一節，尚非無據，高雄市政府警察局交通警
    察大隊98年6 月25日高市警交三字第0980019434號函稱：本
    件舉發通知單經警舉發當場交付異議人云云，應非屬實。
  (三)高雄市政府警察局交通警察大隊於98年4 月15日以高雄郵局
    第四代辦所000000-000000-00號大宗掛號函件郵寄本件舉發
    通知單送達至「高雄市○○區○○路48巷1 弄7 號」地址，
    因查無此址，經郵局退回一節，有上開高雄市政府警察局交
    通警察大隊送達證書上收文郵戳及中華郵政股份有限公司高
    雄郵局98年9 月25日高郵字第0981400082號函足核，而異議
    人之設籍地址即本件車籍地址為「高雄市○○區○○路68巷
    1 弄7 號」，詳如上述。可見高雄市政府警察局交通警察大
    隊未將本件舉發通知單送達異議人之設籍地址，而誤向「高
    雄市○○區○○路48巷1 弄7 號」送達，致遭郵局退回，是
    異議人辯稱其未收受本件舉發通知單，應屬可信。
  (四)基上，高雄市政府警察局交通警察大隊未依前揭規定，將本
    件舉發通知單送達異議人，則異議人於未接獲舉發通知單之
    前提下，自無以於應到案日期前繳納罰鍰、陳述意見或提出
    歸責事由等救濟權利事項，應認原處分機關未依前揭相關規
    定送達舉發通知單與異議人，其送達程序顯有瑕疵，不生送
    達之效力，無從因嗣後原處分機關已逕行對異議人合法送達
    裁決書，即認已經補正前開送達程序。從而，本件應由原處
    分機關依法另向異議人為送達舉發通知單，在未有合法送達
    該通知單前，原處分機關之裁決程序應有瑕疵。
五、綜上，本件舉發通知單未合法送達異議人，原處分機關遽對
    異議人為原處分之裁處，自有未恰，應由本院撤銷原處分，
    另請原處分機關為適法之處理。
六、據上論斷，爰依道路交通管理處罰條例第87條第2 項、道路
    交通案件處理辦法第20條前段，裁定如主文。
中    華    民    國    98    年    11    月    9     日
                  交通法庭  法  官  楊國煜
以上正本證明與原本無異。
如不服本裁定，應於收受送達後5 日內向本院提出抗告狀（須附
繕本）。
中    華    民    國    98    年    11    月    9     日
                            書記官  王芷鈴


司法院資訊處製作；財團法人民間司法改革基金會備份。
